# 陈老师，您好！：同一集团内部发生的股权转让交易抵销

提问人：yijunmin 时间：2012-04-28 17:36:43
陈老师，您好！：母公司A2010年将其持有下属子公司B的100%股权转让给另一家占股70%的子公司C，转让价 1200 万（长投成本800 万），取得投资收益 400 万。转让时B公司的实收资本 800 万，留存收益 300 万。C公司入账的长投成本为 1100 万， 100 万元冲减了资本公积（溢价）。在A的合并层面这个内部交易如何抵销。借：投资收益 400 万 贷 长投 300 贷资本公公积 100 是否正确？用考虑C公司少数股东的股比吗？同样若C公司销售A公司货物产生的利润（假如A已全部实现销售）在抵销时是否用考虑C少数股东所占的份额。

回答人：chenyiwei
就该项内部股权转让交易本身的抵销而言，“借：投资收益 400 万 贷 长投 300 贷资本公积100 ”基本合理。在这一环节，由于是母公司把子公司的股权卖给另一子公司，所以属于顺销交易，其抵销影响不涉及少数股权影响。 子公司将货物卖给母公司的内部交易属于逆销。逆销交易未实现损益的抵销影响，应按在该逆销交易中处于卖方地位的子公司的股权结构分摊给少数股东损益。

回答人：chenyiwei
回复 yijunmin 的帖子
1 、C个别报表层面冲销的资本公积恢复时，应按比例分摊给少数股东，即相当于少数股东在C中所占的权益并未因为C的报表层面冲减资本公积而减少。
2 、子公司之间的销售被称为“平销交易”。对于平销交易，在合并报表抵销时应按在内部交易中处于卖方地位的子公司的权益结构，将抵销影响分配给多数股权和少数股权。就你所举的例子而言，A下属两个子公司D与E，A持股比例分别为70%与80%，D销售给E货物，在A合并层面对D和E子公司的交易抵销，该交易中卖方是D，所以抵销影响归属母公司股东 70 ％，少数股东 30 ％。

提问人：五老峰 时间：2012-04-29 23:30:08
请问楼主，请教一下：除了做“借：投资收益 400 万 贷 长投 300 贷资本公公积100”，在A公司作合并报表时，一般还需要作哪些分录呢？

回答人：chenyiwei
将这笔内部股权转让交易抵销之后，其他都是常规抵销分录。

提问人：呼叫帮助 时间：2018-06-10 22:19:36
陈版，关于内部交易的未实现损益，权益法核算的长期股权投资，不管顺流逆流，都要按持股比例抵销投资收益和长期股权投资。
可是在合并财务报表，为什么要区分交易方向呢，是什么原因？ CAS34 第三十六条 母公司向子公司出售资产所发生的未实现内部交易损益，应当全额抵销“归属于母公司所有者的净利润”。 子公司向母公司出售资产所发生的未实现内部交易损益，应当按照母公司对该子公司的分配比例在“归属于母公司所有者的净利润”和“少数股东损益”之间分配抵销。 子公司之间出售资产所发生的未实现内部交易损益，应当按照母公司对出售方子公司的分配比例在“归属于母公司所有者的净利润”和“少数股东损益”之间分配抵销。

回答人：chenyiwei
以前帖子“问 2008 年准则长投中的问题”已经分析过了权益法个别报表和合并报表层面差异的原因。实际上合并报表层面的处理与母子公司之间内部交易抵销的逻辑是一致的，你再看看。